臺灣高等法院臺中分院民事判決　九十三年度訴字第一號
　　　原　　　告　丁○○
　　　被　　　告　乙○○
　　　被　　　告　甲○○
　　　被　　　告　丙○○
右當事人間因刑事附帶民事訴訟請求侵權行為損害賠償事件，經本院刑事庭移送前來
，本院於民國九十三年二月二十四日辯論終結，判決如左：
　    主  　　文
被告乙○○、甲○○、丙○○應各給付原告新臺幣伍仟元。
原告其餘之訴駁回。
訴訟費用由被告乙○○、甲○○、丙○○各負擔二十分之一，餘由原告負擔。
    　事實及理由
一、原告主張：被告乙○○與被告甲○○及其夫被告丙○○於民國（下同）八十八年
    九月二十九日二十二時許在臺中縣大里市大元國小九二一大地震避難場所大唐皇
    庭九二一震災民社區（下稱大唐皇庭社區），因乙○○於同日白天擔任大唐皇庭
    社區義工負責分配飯菜工作，丁○○指稱乙○○分配飯菜沒有分肉給她致雙方互
    有口角。另甲○○及其夫丙○○於同日夜間因大唐皇庭九二一震災民社區災民床
    舖位置以及丁○○散發甲○○之刑事判決書等事，亦因而與丁○○發生爭執，乙
    ○○當時在場見甲○○、羅秋通與丁○○發生爭執，憶及白天分配飯菜之問題與
    丁○○發生爭執，竟在大唐皇庭九二一震災民社區，公然辱罵丁○○稱：「神經
    病發作了」、「瘋子」等語，甲○○及丙○○亦在該場所公然辱罵丁○○，丙○
    ○辱罵原告丁○○稱：「神經病發作了、那個瘋子又在發瘋」等語；甲○○辱罵
    丁○○稱：「神經病發作了、你就是瘋子」等語。因認被告等故意不法侵害其名
    譽，致原告受有精神損害，爰本於侵權行為之法律關係，請求被告等賠償精神慰
    撫金及回復名譽，聲明求為判決：(一)、被告乙○○應給付原告新台幣四十萬元整
    、被告甲○○、被告丙○○應各給付原告新台幣三十萬元。(二)、被告等應將刑事
    判決刊登於中央日報、聯合報、中國時報、自由時報每一報正版第一頁下半段，
    字體依照下半段版面來調整。(三)、訴訟費用由被告等負擔。
二、被告等則均否認有上開辱罵原告之行為，聲明求為判決駁回原告之訴。
三、原告主張之上開事實，雖為被告等所否認，辯稱：伊等根本未有辱罵原告之行為
    云云。惟查：(一)證人顏敏宏於偵查中證稱：「當天晚上大家不讓她（指丁○○）
    任意選位置就發生衝突，當時衝突時也有講到同日中午分配飯菜的口角，丁○○
    說都沒有分到肉，甲○○、丙○○、乙○○就說神經病又再發作了，丙○○有走
    到丁○○放棉被床鋪的走道，他雙手環胸部，當時丁○○也將法院判決發給其他
    災民，甲○○、丙○○就很不高興，‧‧‧」等語（詳見臺灣臺中地方法院檢察
    署九十一年度偵字第七九五六號偵查卷第四十六頁），而證人顏敏宏乃警訊中被
    告甲○○所聲請之證人，衡情不可能為偏頗原告丁○○之證述，其猶證述：被告
    三人有說「神經病又再發作了」等語，並核與原告丁○○於警訊及偵審中之指述
    相符，可徵原告丁○○此部分之指述應堪採信；證人顏敏宏於前揭證述中雖未證
　　述被告三人有罵原告丁○○是「瘋子」等語，惟被告乙○○已於一審刑事審理時
　　坦承確有罵原告是「瘋子」等語（詳見台灣台中地方法院九十二年易字第七八一
　　號刑事卷第二十二頁），而大庭廣眾之下，因每個人所處位置不同，所聽到的語
　　詞自然也會不同，疏漏之處在所難免，況且證人顏敏宏亦有證述：‧‧‧丙○○
　　有走到丁○○放棉被床鋪的走道，他雙手環胸部，當時丁○○也將法院判決發給
　　其他災民，甲○○、丙○○就很不高興等語，其中被告丙○○如何至原告之舖位
　　及散發刑事判決書部分核與原告丁○○指述：‧‧‧丙○○就走過來，走到我的
　　鋪位，站著罵我‧‧‧我就拿出臺中地方法院刑事庭對甲○○的刑事判決給丙○
　　○看，丙○○就坐下來說我不願意打妳，我要看妳生氣中風死掉或心臟病發作死
　　掉，後來我就打電話報警，丙○○說警察那麼忙，妳給他們添麻煩，‧‧‧甲○
　　○在他鋪位大聲叫說：你就瘋子，你就是最會報警的等語，其間過程實則相符，
　　且原告丁○○亦確於其時報警處理被告等三人罵人之事，亦據證人李建林（即本
　　案之到場處理之員警）證述在卷（詳見台灣台中地方法院九十二年易字第七八一
　　號刑事卷九十二年五月七日訊問筆錄），再參諸證人張貴英亦證稱：「我有看到
　　甲○○的朋友拿判決書給甲○○，李有生氣‧‧‧」等語（詳見台灣台中地方法
　　院九十二年易字第七八一號刑事卷九十二年六月三日訊問筆錄），而甲○○亦於
　　原審調查時供稱：「那是丁○○當場在分判決書，毀謗我的名義」等語（詳見台
　　灣台中地方法院九十二年易字第七八一號刑事卷九十二年六月三日訊問筆錄），
　　是被告甲○○顯對丁○○分判決書極度不滿。又原告與被告甲○○、丙○○、乙
　　○○三人及同住公寓之人多有衝突及訴訟，曾與同棟公寓之住戶、管理員簡平傑
　　、林榮耀、黃美毓、張淑珍、張建志、甲○○（即被告），亦有如附卷之丁○○
　　歷年告訴案件一覽表及臺中縣警察局霧峰分局函送報告書（見台灣台中地方法院
　　檢察署九十年他字第二三一八號偵察卷第三○－四○頁），在卷足憑，平日被告
　　甲○○、丙○○、乙○○三人已對原告與自己或他人多有衝突，且經常報警極度
　　不滿，此次原告於九二一大地震後一起用餐分配食物，又再挑剔更挑起其等平日
　　對原告之不滿情緒，亦極合理，是原告此部分之指述堪予採信。(二)雖證人顏敏宏
　　證稱：有看到丁○○站在那裏一直罵，指來指去，頭先被告三人沒有什麼反應，
　　後手來腳來，就有反應，而有發生口角等語，未證述被告有侮辱告訴人，惟證人
　　顏敏宏其於偵查中之證述已甚明確，其後之證述顯係避重就輕之詞，不足採信，
　　另證人張貴英證稱：但是跟羅（指丁○○）沒有爭執等語（詳見原審九十二年六
　　月三日訊問筆錄）、證人王素珍證稱：沒有看到等語，均與事證不合，自亦均不
　　足採信。綜上所述，被告甲○○、丙○○、乙○○等三人所辯，均係卸責之詞，
　　不足採信，原告主張其名譽受被告三人侵害之事實，堪信為真實。
四、按不法侵害他人之名譽，被害人雖非財產上之損害，亦得請求賠償相當之金額。
    其名譽被侵害者，並得請求回復名譽之適當處分。民法第一百九十五條第一項定
    有明文。查被告甲○○、丙○○、乙○○等三人在大唐皇社區之公開場合以「瘋
    子」、「神經病發作」等語，辱罵原告，足使原告受到他人之輕視或恥笑，其個
    人之人格在社會評價上將大為降低，已達貶損原告之人格之地步，自係不法侵害
    原告之名譽，原告請求賠償非財產上損害，自屬有據。本院審酌被告等均係因擔
    任九二一地震避難場所大廈皇廷九二一震災民社區義工，負責分配飯菜工作，熱
    心公益，因細故與原告發生口角，一時氣憤而有公然侮辱原告之行為，惟依其情
    節僅係口角後之辱罵行為，情節尚非重大，刑事判決亦僅科處被告等罰金各一千
    元，並已確定。參酌原告係專科畢業，現為家庭主婦，家境小康。被告乙○○國
    小畢業，現職清潔工，被告甲○○國中畢業，現職清潔工，被告丙○○高中肄業
    ，現做工，每月收入三、四萬元，原告請本院向財政部調閱之資料（密件）所載
    ，兩造財產狀況等一切情節，認原告請求賠償精神慰撫金，於被告各給付五千元
    為適當，原告逾此部分請求，則為過高，應予駁回。又名譽被侵害者，依前揭法
    條之規定，固得請求回復名譽之適當處分，惟登報道歉是否認為適當，屬審判法
    院應予斟酌認定，加以准駁之認定，並非一經請求即應予准許。犯刑法妨害名譽
    章之罪者，因被害人或其他有告訴權人之聲請，得將判決書全部或一部登報，其
    費用由被告負擔。固為刑事訴訟法第三百十五條所明定，惟法條係得為該裁定，
    並非應為該裁定，法院仍應斟酌是否有此一必要性，尚非一經聲請即應為命將判
    決書全部或一部登報。查本件被告等之侵害原告名譽行為，僅單純為口角後之辱
    罵行為，情節尚非屬重大，原告請求被告將刑事判決書登載於報紙，本院認有小
    題大作之嫌，並非適當，亦無此一必要性，是原告此部分之請求，應予駁回。
五、綜上所述，原告基於侵權行為之損害賠償請求權，請求被告各賠償原告五千元部
    分，洵屬正當，應予准許。逾此部分所為之請求，為無理由，應予駁回。據上論
　　結，本件原告之訴，為一部有理由，一部無理由，依民事訴訟法第七十九條但書
　　、第八十五條前段，判決如主文。
中　　　華　　　民　　　國　　九十三　　年　　　三　　　月　　　九　　　日
~B1民事第三庭審判長法　官　陳照德
~B2　　　　　　　　法　官　曾謀貴
~B3　　　　　　　　法　官　蔡王金全
右為正本係照原本作成。
如對本判決上訴，須於收受判決送達後二十日內向本院提出上訴書狀，其未表明上訴
理由者，應於提出上訴後二十日內向本院提出上訴理由書(須按他造人數附具繕本)。
上訴時應提出委任律師或具有律師資格之人之委任狀；委任有律師資格者，另應附具
律師及格證書及釋明委任人與受任人有民事訴訟法第四百六十六條之一第一項但書或
第二項（詳附註）所定關係之釋明文書影本。
~B 　 　　　　　　書記官　阮正枝
中　　　華　　　民　　　國　　九十三　　年　　　三　　　月　　　十　　　日
附註：
民事訴訟法第四百六十六條之一（第一項、第二項）
對於第二審判決上訴，上訴人應委任律師為訴訟代理人。但上訴人或其法定代理人具
有律師資格者，不在此限。
上訴人之配偶、三親等內之血親、二親等內之姻親，或上訴人為法人、中央或地方機
關時，其所屬專任人員具有律師資格並經法院認為適當者，亦得為第三審訴訟代理人
。
                                                                        Ｈ
